臺灣臺南地方法院臺南簡易庭民事判決
110年度南小字第1762號
原      告  第一產物保險股份有限公司

法定代理人  李正漢  
訴訟代理人  潘信平  


被      告  簡強洲  
上列當事人間請求侵權行為損害賠償(交通)事件，經本院於民國
110年12月16日言詞辯論終結，判決如下：
    主  文
被告應給付原告新臺幣貳萬壹仟肆佰貳拾陸元，及自民國一一０
年八月二十四日起至清償日止，按週年利率百分之五計算之利息
。
原告其餘之訴駁回。
訴訟費用新臺幣壹仟元，由被告負擔新臺幣肆佰伍拾元，餘由原
告負擔。
本判決原告勝訴部分得假執行。 　　
    事實及理由
一、被告經合法通知，未於言詞辯論期日到場，核無民事訴訟法
    第386條所列各款情形，爰依原告之聲請，由其一造辯論而
    為判決。
二、原告起訴主張：
  ㈠被告於民國109年9月14日18時許駕駛車牌號碼000-0000號車
    ，在臺南市○區○○路000號處，因行駛不慎追撞原告承保訴外
    人和運租車股份有限公司(下稱和運公司)所有車牌號碼000-
    0000號車（下稱系爭車輛），致系爭車輛受損，原告已依保
    險契約修復返還，支出修復費用新臺幣（下同）47,979元（
    其中板工5,139元、噴工10,977元、零件31,863元），依保
    險法第53條規定，原告取得代位求償權，爰依保險法第53條
    及民法第184條第1項、第191條之2前段規定，提起本件訴訟
    等語。
  ㈡並聲明：
  1.被告應賠償原告47,979元，及自本訴狀送達翌日起至清償日
    止，按年息百分之5計算利息。
  2.訴訟費用由被告負擔。
三、被告未於言詞辯論期日到場，亦未提出書狀為任何聲明或陳
    述。
四、得心證之理由： 
  ㈠原告主張被告於109年9月14日駕駛車牌號碼000-0000號自小
    客車，行經台南市○○路000號前，自後追撞在其前方停等紅
    燈由原告承保之系爭車輛，致系爭車輛受有損害，原告已給
    付保險金47,979元元修復系爭車輛等情，業據原告提出系爭
    車輛行車執照、理賠事故用印申請書、統一發票、汽車保險
    計算書、臺南市政府警察局第五分局道路交通事故當事人登
    記聯單、交通事故現場勘驗草圖、南都汽車股份有限公司北
    台南廠估價單、車損照片、汽車險賠款同意書、汽車保險理
    賠申請書為證（見本院110年度南司小調字第1328號卷，下
    稱調字卷，第13至33頁；本院卷第29、31頁)，並經本院依
    職權向臺南市政府警察局第五分局調取本件道路交通事故現
    場圖、道路交通事故調查報告表㈠㈡、道路交通事故談話紀錄
    表及道路交通事故照片黏貼紀錄表核閱屬實（見調字卷第51
    至67頁、第95至115頁）。被告已於相當時期受合法通知，
    未於言詞辯論期日到場作有利於己之陳述，亦未提出任何書
    狀或證據以供本院審酌。本院綜合上開事證，依調查證據之
    結果，堪認原告主張被告於上開時、地駕駛車輛，自後追撞
    系爭車輛，致系爭車輛受有損害之事實，堪予認定。
　㈡按因故意或過失，不法侵害他人之權利者，負損害賠償責任
    ；汽車、機車或其他非依軌道行駛之動力車輛，在使用中加
    損害於他人者，駕駛人應賠償因此所生之損害，民法第184
    條第1項前段、第191條之2前段分別定有明文。又汽車在同
    一車道行駛時，除擬超越前車外，後車與前車之間應保持隨
    時可以煞停之距離，不得任意以迫近或其他方式，迫使前車
    讓道；汽車行駛時，駕駛人應注意車前狀況及兩車並行之間
    隔，並隨時採取必要之安全措施，不得在道路上蛇行，或以
    其他危險方式駕車，道路交通安全規則第94條第1項及第3項
    亦有明定。依被告於109年9月14日接受警察製作之道路交通
    事故談話紀錄表時陳稱：我行駛至開元路356號對面，未注
    意到前方車輛，煞車不及追撞前方車輛等語(見調字卷第57
    頁)，足見被告駕車行至肇事地點，未注意車前狀況、未保
    持隨時可以煞停之距離，自後追撞系爭車輛，致系爭車輛受
    有損害，被告就本件車禍之發生應負全部過失責任甚明。又
    被告前開駕車過失行為與系爭車輛毀損之結果間具有相當因
    果關係，被告自應負損害賠償責任。
　㈢又按不法毀損他人之物者，被害人得請求賠償其物因毀損所
    減少之價額，民法第196條定有明文。而民法第196條中所謂
    其物因毀損所減少之價額，非不得以修復費用為估定之標準
    ，因損害賠償，除法律另有規定或契約另有訂定外，應以填
    補債權人所受損害及所失利益為限，為民法第216條第1項所
    明定，故修復費用應以必要者為限（例如：修理材料以新品
    換舊品，應予折舊）。經查，系爭車輛遭被告撞損後，其修
    復費用為47,979元（其中板工5,139元、噴工10,977元、零
    件31,863元），業據原告提出估價單、統一發票、系爭車輛
    修復照片為證，其中板工、噴工合計16,116元(計算式:5139
    ＋10977＝16116)，應屬工資無須折舊外，其餘零件費用31,86
    3元部分，既係以新零件更換被撞損之舊零件，則原告請求
    以修理費作為損害賠償之依據時，其零件部分自應將折舊部
    分予以扣除。又依行政院所頒固定資產耐用年數表及固定資
    產折舊率表，非運輸業用客車之耐用年數為5年，依平均法
    計算其折舊結果（即以固定資產成本減除殘價後之餘額，按
    固定資產耐用年數表規定之耐用年數平均分攤，計算折舊額
    ），每年折舊率為5 分之1 ，並參酌營利事業所得稅查核準
    則第95條第6 項規定「 固定資產提列折舊採用定率遞減法
    者，以1 年為計算單位，其使用期間未滿1 年者，按實際使
    用之月數相當於全年之比例計算之，不滿1月者，以1 月計
    」，系爭車輛自出廠日104年10月，迄本件車禍發生時即109
    年9月14日，已使用5年，則零件扣除折舊後之修復費用估定
    為5,310元【計算方式：1.殘價＝取得成本÷( 耐用年數＋1)即
    31,863÷(5+1)≒5,311（小數點以下四捨五入）；2.折舊額 ＝
    (取得成本－殘價)×1/（耐用年數）×（使用年數）即(31,863
    －5,311) ×1/5×（5+0/12）≒26,553（小數點以下四捨五入）
    ；3.扣除折舊後價值＝（新品取得成本－折舊額）即31,863－2
    6,553＝5,310】。故原告得請求賠償之車輛修復費用為21,42
    6元【計算式：16116＋5310＝21426】，逾此部分之請求，即
    屬無據。
　㈣再按被保險人因保險人應負保險責任之損失發生，而對於第
    三人有損失賠償請求權者，保險人得於給付賠償金額後，代
    位行使被保險人對於第三人之請求權；但其所請求之數額，
    以不逾賠償金額為限，亦為保險法第53條所規定。是以，本
    件原告既已依保險契約理賠被保險人系爭車輛修復費用，則
    其代位行使被保險人對被告之損害賠償請求權，請求被告給
    付21,426元，即屬有據，為有理由，應予准許。
  ㈤末按給付無確定期限者，債務人於債權人得請求給付時，經
    其催告而未為給付，自受催告時起，負遲延責任；其經債權
    人起訴而送達訴狀，或依督促程序送達支付命令，或為其他
    相類之行為，與催告有同一之效力；遲延之債務以支付金錢
    為標的者，債權人得請求依法定利率計算之遲延利息；而應
    付利息之債務，其利率未經約定，亦無法律可據者，週年利
    率為百分之5，民法第229條第2項、第233條第1項及第203條
    分別定有明文。本件原告請求被告賠償之前開金額，係屬給
    付未有確定期限之金錢債權，其請求自民事起訴狀繕本送達
    之翌日即110年8月24日起至清償日止，按年息百分之5計算
    之利息，亦屬有據，應予准許。
五、綜上所述，原告依民法第184條第1項、第191條之2及保險法
    第53條規定，請求被告給付21,426元，及自110年8月24日起
    至清償日止，按年息百分之5計算之利息，為有理由，應予
    准許，逾此範圍之請求，為無理由，應予駁回。
六、按各當事人一部勝訴、一部敗訴者，其訴訟費用，由法院酌
    量情形，命兩造以比例分擔或命一造負擔，或命兩造各自負
    擔其支出之訴訟費用；法院為訴訟費用之裁判時，應確定其
    費用額，民事訴訟法第79條、第436條之19第1項分別定有明
    文。經查本件訴訟費用為1,000元，本院審酌兩造勝敗結果
    ，爰依比例確定各自負擔之金額如主文第3項所示。
七、本判決係適用小額訴訟程序所為被告部分敗訴之判決，依民
    事訴訟法第436條之20規定，就原告勝訴部分應依職權宣告
    假執行。
八、訴訟費用負擔之依據：民事訴訟法第79條。 
中　　華　　民　　國　　110 　年　　12　　月　　30　　日
  　　　　　　　　臺灣臺南地方法院臺南簡易庭　　　　　
                                  法  官　田幸艷
以上正本係照原本作成。
如不服本判決，應於送達後20日內，向本院提出上訴狀並表明上
訴理由，如於本判決宣示後送達前提起上訴者，應於判決送達後
20日內補提上訴理由書（須附繕本）。
對於小額程序之第一審判決之上訴，非以其違背法令為理由，不
得為之。且上訴狀內應記載表明(一)原判決所違背之法令及其具
體內容；(二)依訴訟資料可認為原判決有違背法令之具體事實者
。如委任律師提起上訴者，應一併繳納上訴審裁判費。 
中　　華　　民　　國　　110 　年　　12　　月　　30　　日
                                  書記官  駱映庭